【裁判字號】    99,易,44
【裁判日期】    990311
【裁判案由】    詐欺
【裁判全文】
臺灣桃園地方法院刑事判決                99年度易字第44號
公  訴  人  臺灣桃園地方法院檢察署檢察官
被      告  甲○○
上列被告因詐欺案件，經檢察官提起公訴（98年度偵字第19478
號），被告於準備程序中就被訴事實為有罪之陳述，經本院告以
簡式審判之旨，並聽取當事人之意見後，本院合議庭裁定由受命
法官獨任行簡式審判程序，本院判決如下：
    主  文
甲○○共同意圖為自己不法之所有，以詐術使人將本人之物交付
，處有期徒刑壹年貳月。如附表編號一、二之印文及署押各壹枚
，沒收之。
    事  實
一、甲○○於民國98年4 月10日上午8 時許，基於意圖為自己不
    法之所有犯意聯絡，接獲乙○○（另案偵查中）之通知後，
    隨即前往桃園縣中壢市某便利商店內，收取彩色印刷之「臺
    北地檢署監管科收據」文件，欲供詐騙他人之用，嗣後依指
    示轉交予某真實姓名年籍不詳綽號「小天」之成年男子，綽
    號「小天」之成年男子遂持該詐騙文件，於98年4 月10日下
    午，先行電話通知丙○○，並自稱係臺北地檢署檢察官黃河
    村，告以其證件遺失，遭人冒用，因辦案需要，要求其提領
    現金，協助調查等語，致丙○○不疑有詐，提領新台幣（下
    同）60萬元，於當日晚間6 時30分許，前往南投縣竹山鎮○
    ○路○ 段之「中和國小」前，將現金60萬元交予自稱「張專
    員」之「小天」，「小天」得款後，告以會再聯絡，惟丙○
    ○候至當月13日止，悉未接獲「小天」通知，察覺有異，始
    知受騙並報警處理，始悉上情。
二、案經南投縣政府警察局竹山分局報請臺灣南投地方法院檢察
    署檢察官呈請臺灣高等法院檢察署檢察長令轉臺灣嘉義地方
    法院檢察署檢察官再呈請臺灣高等法院檢察署檢察長令轉臺
    灣桃園地方法院檢察署檢察官偵查起訴。
    理  由
壹、有罪部分
一、本件被告所犯非死刑、無期徒刑、最輕本刑為3 年以上有期
    徒刑之罪，或高等法院管轄第一審之案件，被告於本院準備
    程序中，就被訴事實為有罪之陳述，經告以簡式審判程序之
    旨，並聽取檢察官、被告之意見後，本院裁定進行簡式審判
    程序，是本件之證據調查，依刑事訴訟法第273 條之2 規定
    ，不受同法第159 條第1 項、第161 條之2 、第161 條之3
    、第163 條之1 及第164 條至第170 條規定之限制，合先敘
    明。
二、上揭事實，業據被告於本院審理時自白不諱，核與證人丙○
    ○於偵訊中之證述相符，復有內政部警政署刑事警察局98年
    5 月6 日刑紋字第0980060109號鑑驗書在卷可稽，是被告自
    白核與事實相符，應堪採信。本件事證明確，被告犯行可以
    認定，自應依法論科。
三、核被告所為，係犯刑法第339 條第1 項之詐欺取財罪，又被
    告與乙○○、真實姓名年籍不詳綽號「小天」之成年男子及
    真實姓名年籍不詳之詐騙集團成員間，具有犯意聯絡及行為
    分擔，均為共同正犯。爰審酌邇來詐騙集團橫行，因利用進
    步傳輸科技之故，偵查此類犯罪已苦無良好對策，一般人縱
    未受騙，亦頗受騷擾，而本件詐騙模式，猶變本加厲，以司
    法、行政機關名義以取信受害人，嚴重影響國家經濟秩序及
    社會治安，破壞民眾對於司法及行政機關之信任，影響普羅
    大眾對於司法機關之觀感，而被告正值青年，不思循正當途
    徑工作以換取金錢，竟加入詐欺集團，且本件被害人所受損
    害之金額亦高，使被害人蒙受財產上重大損失，除致被害人
    財產受到嚴重侵害外，復使社會上人與人之間的信任感蕩然
    無存，並損及國家機關之公信力及影響公務運作之順利，其
    犯罪所生之危害程度甚鉅，復兼衡被告之犯罪動機、目的、
    手段、其於該詐騙集團中所擔任之角色、功能、本件僅收取
    而未參與偽造公文書及犯後坦承犯行已見悔意，惟未賠償被
    害人等一切情狀，爰量處如主文所示之刑，以資懲儆。
四、至扣案之「臺北地檢署監管科收據（98年度金字第00266 號
    ）」偽造公文書，業經被告及向被害人行使提出而不復為被
    告及其共犯所有，固無從宣告沒收，然上揭「臺北地檢署監
    管科收據（98年度金字第00266 號）」偽造公文書上之偽造
    「臺灣臺北…國際開發股份…公司……」印文及「黃河村」
    之署名1 枚，仍應依刑法第219 條規定沒收，附此敘明。
貳、不另為無罪之諭知部分：
一、按犯罪事實應依證據認定之，無證據不得認定犯罪事實，又
    不能證明被告犯罪者，應諭知無罪之判決，刑事訴訟法第15
    4 條第2 項、第301 條第1 項分別定有明文。次按認定不利
    於被告之事實，須依積極證據，茍積極之證據本身存有瑕疵
    而不足為不利於被告事實之認定，即應為有利於被告之認定
    ，更不必有何有利之證據，而此用以證明犯罪事實之證據，
    猶須於通常一般人均不至於有所懷疑，堪予確信其已臻真實
    者，始得據以為有罪之認定，倘其證明尚未達到此一程度，
    而有合理性之懷疑存在，致使無從為有罪之確信時，即應為
    無罪之判決，此有最高法院八十二年臺上字第一六三號判決
    、七十六年臺上字第四九八六號、三十年上字第八一六號等
    判例意旨可資參照。
二、公訴意旨另認被告涉犯刑法第210 條偽造公文書、第158 條
    行公務員職權罪部分，經被告於本院審理時供稱：本件係
    第一次幫忙，乙○○傳真過來之上開「臺北地檢署監管科收
    據」是彩色的，本件伊沒有以偽造之公印文套印，伊都沒有
    出面，只有接收文件，復於警詢時稱：詐騙丙○○的案子伊
    沒有參與，僅接收文件等語，足認就前開偽造公文書部分，
    被告主觀上與乙○○、真實姓名年籍不詳綽號「小天」之成
    年男子及詐騙集團成員間，並無犯意聯絡，客觀上亦無行為
    分擔，是無從以被告斯時已加入該詐騙集團，而應就該詐騙
    集團之前所為之偽造公文書之犯行共同負責。又行使偽造公
    文書之部分，該偽造之公文書係供姓名年籍不詳綽號「小天
    」持以詐欺所用之物，惟被害人丙○○僅證稱：當時天黑，
    無法清楚辨識對方面貌、身高、臉型很像被告等節，則被告
    究係當場持文件行騙之人，殊有疑義，亦無法以行使偽造公
    文書及行公務員職權罪之罪名相繩。
三、綜上所述，公訴人所舉上開事證，尚存有合理之懷疑，本院
    依現存證據資料，仍無從獲得被告此部分有罪之心證，此外
    ，復查無其他積極證據，足資證明被告涉有此部分罪責，根
    據「罪證有疑、利於被告」法則，應為有利於被告之認定。
    從而，此部分事實既不能證明被告犯罪，公訴人認與被告前
    揭起訴經判決有罪部分，具有想像競合裁判上一罪之關係，
    爰不另為無罪之諭知，併此敘明。
據上論斷，應依刑事訴訟法第273 條之1 、第299 條第1 項前段
，刑法第28條、第339 條第1 項、第219 條，刑法施行法第1 條
之1 ，判決如主文。
本案經檢察官王碩志到庭執行職務。
中    華    民    國    99    年    3     月    11    日
                  刑事第十庭    法  官  黃鏡芳
以上正本證明與原本無異。
如不服本判決應於收受判決後10日內向本院提出上訴書狀，並應
敘述具體理由。其未敘述上訴理由者，應於上訴期間屆滿後20日
內向本院補提理由書（均須按他造當事人之人數附繕本）「切勿
逕送上級法院」。
                                書記官  陳孟君
中    華    民    國    99    年    3     月    15    日
附表
┌─┬───────────────────────┐
│1 │ 「臺灣臺北…國際開發股份…公司……」         │
├─┼───────────────────────┤
│2 │黃河村                                        │
└─┴───────────────────────┘
附錄本件論罪科刑之法條：
中華民國刑法第339條
（普通詐欺罪）
意圖為自己或第三人不法之所有，以詐術使人將本人或第三人之
物交付者，處 5 年以下有期徒刑、拘役或科或併科 1 千元以下
罰金。
以前項方法得財產上不法之利益或使第三人得之者，亦同。
前二項之未遂犯罰之。
中華民國刑法第219條
（沒收之特例）
偽造之印章、印文或署押，不問屬於犯人與否，沒收之。

司法院資訊處製作；財團法人民間司法改革基金會備份。
